【裁判字號】    95,訴,328
【裁判日期】    950327
【裁判案由】    強盜等
【裁判全文】
臺灣桃園地方法院刑事判決               95年度訴字第328號
公  訴  人  臺灣桃園地方法院檢察署檢察官
被      告  乙○○
                      (
指定辯護人  本院公設辯護人 杜逸新
上列被告因強盜案件，經檢察官提起公訴（九十四年度偵字第二
二三五五號），本院判決如下：
    主  文
乙○○共同竊盜，累犯，處有期徒刑陸月。又竊盜，因脫免逮捕
，而當場施以強暴，累犯，處有期徒刑參年陸月。應執行有期徒
刑參年拾月。
    事  實
一、乙○○於民國九十一年間，因竊盜案件，經本院於九十一年
    五月十四日以九十一年度易字第四一八號判處有期徒刑六月
    ，甫於九十一年十月十五日執行完畢。詎其仍不知悔改，與
    甲○○（現由本院另案審理中）共同基於意圖為自己不法所
    有之犯意聯絡，於九十四年十二月二十日上午十時許，由甲○○駕駛租賃而得之車牌號碼為ＺＺ－一○七七號自小貨車
    ，搭載乙○○四處尋找行竊目標，嗣選定丁○○、丙○○位
    在桃園縣龜山鄉○○村○○○路三七二號住處為下手對象，
    甲○○即將前開自小貨車停放在該址前門處，並囑乙○○在
    原地等候，甲○○則繞行至該址後門，徒手開啟後門入內行
    竊（侵入住宅部分未據告訴），乙○○則負責將甲○○所竊
    得之物品搬運至渠等所駕之自小貨車內，前後共計竊得鋁門
    十五張、角鐵三根、電捲門馬達二臺、電熱器一臺及鐵柱十
    根。嗣甲○○向乙○○表示，該屋內尚有鋁門窗等值錢物品
    ，惟因其業已疲累，遂請乙○○入內竊取之，其則在外等候
    ，乙○○旋自大門進入該屋，於竊得鋁門窗正欲離去之際，
    恰為返家之丙○○及其友人發覺，丙○○即上前欲逮捕之，
    詎乙○○竟基於脫免逮捕之意，隨手拾起置於屋內之木椅，
    朝丙○○丟擲，而當場施以強暴行為，致丙○○受有之左手
    擦傷、右食指掌指關節扭傷之傷害（傷害部分業經丙○○於
    偵查中撤回告訴），適有據報前來之警員加入始合力制服之
    ，因而查獲上情。
二、案經丙○○訴由桃園縣政府警察局龜山分局報請臺灣桃園地
    方法院檢察署檢察官偵查起訴。
    理    由
一、訊之被告乙○○對於上開犯罪事實，於警詢、檢察官偵訊時
    及本院審理中均坦承不諱，且前後所述均一致，核與證人甲○○及告訴人丙○○於警詢中所述相符，此外復有告訴人丙○○就診之大魏診所出具之甲種診斷證明書一紙、桃園縣政
    府警察局龜山分局龜山派出所贓物認領（保管）單二紙及現
    場照片六幀在卷足憑，是堪認被告自白與事實相符，應可採
    為本案論罪科刑之依據。綜上所述，本件事證明確，被告犯
    行洵堪認定，應依法論科。
二、按竊盜或搶奪，因防護贓物、脫免逮捕或湮滅罪證，而當場
    施以強暴、脅迫者，即以強盜論，不以所施強暴、脅迫手段
    ，達於至使他人不能抗拒之程度為成立準強盜罪之要件，此
    與刑法第三百二十八條第一項之普通強盜罪之構成要件不同
    （最高法院九十二年度臺上字第四七六○號判決意旨可資參
    照），而刑法之準強盜罪，係以竊盜或搶奪為前提，在脫免
    逮捕之情形，其竊盜或搶奪既遂者，即以強盜既遂論，如竊
    盜或搶奪為未遂，即以強盜未遂論（同院八十九年度臺上字
    第一四○八號判決意旨可資參照）。是就被告與甲○○共同
    行竊鋁門十五張、角鐵三根、電捲門馬達二臺、電熱器一臺
    及鐵柱十根部分，係犯刑法第三百二十條第一項之普通竊盜
    罪。而被告嗣進入上址，於竊得鋁門窗後，雖尚未及離竊盜
    處所，即為告訴人丙○○發覺，然該鋁門窗既已置於被告之
    實力支配，是被告竊盜行為即屬既遂，而被告於竊得鋁門窗
    後欲離去之際，為免遭告訴人丙○○逮捕，而持木椅丟擲告
    訴人丙○○之強暴行為，依上開說明，則係犯刑法第三百二
    十九條之準強盜既遂罪。被告就所犯刑法第三百二十條第一
    項之普通竊盜罪部分，與甲○○有犯意聯絡及行為分擔，為
    共同正犯。然就被告為脫免逮捕而施強暴部分，係被告臨時
    起意而單獨為之，與甲○○無涉，故就被告所犯刑法第三百
    二十九條之準強盜罪責無庸依共同正犯論處。再所謂「同一
    之罪名」，係指基於概括之犯意，連續數行為，觸犯構成犯
    罪要件相同之罪名者而言，此有大法官會議第一五二號解釋
    足資遵循，查竊盜罪與強盜罪，一係以和平秘密方法乘人不
    知而竊取他人之動產，另一則為乘人不備公然奪取他人之動
    產，二者之構成犯罪要件差異甚大，自不得以連續犯論擬，
    故被告所犯上開普通竊盜與準強盜二罪間，犯意各別，行為
    互殊，觸犯構成要件相異之罪名，自應分論併罰之。末查，
    被告前於九十一年間，因竊盜案件，經本院於九十一年五月
    十四日以九十一年度易字第四一八號判處有期徒刑六月，於
    九十一年十月十五日執行完畢乙節，有臺灣高等法院被告全
    國前案紀錄表一紙在卷足憑，其於有期徒刑執行完畢後，五
    年內再犯本件有期徒刑以上之罪，為累犯，應依刑法第四十
    七條規定，加重其刑。爰審酌被告年輕力壯，不思以正當方
    法獲取生活所需，而運用智慧於不法之圖，且經告訴人丙○○發覺欲實施逮捕之際，竟為脫免逮捕，而以木椅丟擲告訴
    人丙○○之方式施強暴行為，其行為對於社會治安及告訴人
    人身安全之危害甚鉅，並審酌被告之品行、智識、動機、犯
    罪手段及其犯罪後之態度等一切情狀，分別量處如主文所示
    之刑，並定其應執行之刑，以資懲戒。
據上論斷，應依刑事訴訟法第二百九十九條第一項前段，刑法第
二十八條、第三百二十條第一項、第三百二十九條第一項、第四
十七條、第五十一條第五款，罰金罰鍰提高標準條例第一條前段
，判決如主文。
本案經檢察官廖先志到庭執行職務。
中    華     民     國   九十五   年   三  月  二十七 日
                    臺灣桃園地方法院刑事第十庭
                            審判長法   官 江德民
                                  法   官 許炎灶
                                  法   官 柯姿佐
上正本證明與原本無異。如不服本判決，應於判決送達後10日內
向本院提出上訴狀（應附繕本），上訴於臺灣高等法院。
                                  書記官  蔡紫凌
中    華     民     國   九十五   年   三  月  二十八 日
中華民國刑法第320條第1項
(普通竊盜罪、竊佔罪)
意圖為自己或第三人不法之所有，而竊取他人之動產者，為竊盜
罪，處五年以下有期徒刑、拘役或五百元以下罰金。
中華民國刑法第329條
(準強盜罪)
竊盜或搶奪，因防護贓物、脫免逮捕或湮滅罪證，而當場施以強
暴脅迫者，以強盜論。


司法院資訊處製作；財團法人民間司法改革基金會備份。
